【裁判字號】    99,交抗,382
【裁判日期】    990430
【裁判案由】    聲明異議
【裁判全文】
臺灣高等法院臺中分院刑事裁定         99年度交抗字第382號
抗  告  人
即受處分人  甲○○
上列抗告人因違反道路交通管理處罰條例聲明異議案件，不服臺
灣彰化地方法院中華民國99年3月19日裁定（99年度交聲字第180
號），提起抗告，本院裁定如下：
    主  文
抗告駁回。
    理  由
一、抗告意旨略以：車窗如貼有不透明隔熱紙，舉發員警須走到
    駕駛座旁，始能看到駕駛人是否有繫安全帶，本件舉發員警
    並未到車子駕駛座旁邊，無法看到抗告人是否有繫安全帶，
    請求調閱監視器錄影以明真相，為此依法提起抗告等語。
二、按法院受理有關交通事件，準用刑事訴訟法之規定，其處理
    辦法，由司法院會同行政院定之，道路交通管理處罰條例第
    第89條定有明文。而抗告期間，除有特別規定外，為5日，
    自送達裁定後起算；原審法院認為抗告不合法律上之程式或
    法律上不應准許或其抗告權已經喪失者，應以裁定駁回之；
    抗告法院認為抗告有第408條第1項前段情形者，應以裁定駁
    回之，刑事訴訟法第406條前段、第408條第1項前段、第411
    條前段亦分別定有明文。次按處理違反道路交通管理事件，
    有關文書送達之程序，依行政程序法之規定，違反道路交通
    管理事件統一裁罰基準及處理細則第5條定有明文。又送達
    ，不能依前2條規定為之者，得將文書寄存送達地之地方自
    治或警察機關，並作送達通知書兩份，1份黏貼於應受送達
    人住居所、事務所、營業所或其就業處所門首，另1份交由
    鄰居轉交或置於該送達處所信箱或其他適當位置，以為送達
    ，行政程序法第74條第1項亦有明定。再按送達不能依前2條
    規定（即送達於應受送達人之住居所、事務所、營業所或補
    充送達）為之者，得將文書寄存送達地之自治或警察機關；
    寄存送達，自寄存之日起，經10日發生效力，民事訴訟法第
    138條第1項前段、第2項定有明文。前項寄存送達之規定，
    依刑事訴訟法第62條規定於刑事訴訟程序準用之。且關於民
    事訴訟法第138條第2項所規定寄存送達發生效力所應經之10
    日期間，依民法第120條第2項之規定，其始日不算入，故應
    自寄存日之翌日起算（最高法院94年度第1次庭長、法官會
    議提案一決議參照）。
三、經查：本件抗告人即受處分人甲○○不服交通部公路總局臺
    中區監理所彰化監理站彰監四字第裁64-Z00000000號裁決書
    ，向原審法院聲明異議，經原審法院於99年3月19日以99年
    度交聲字第180號為裁定，並送達至受處分人位於彰化縣埤
    頭鄉○○村○○路306巷13號之住所，其戶籍住所有個人資
    料查詢結果附卷可參（見原審卷第29頁)。而郵務人員因未
    獲會晤受處分人，亦無受領文書之同居人、受僱人或應送達
    處所之接收郵件人員而無法送達，乃以「寄存送達」方式，
    於99年3月26日將裁定書寄存彰化縣埤頭鄉埤頭分駐所，並
    作送達通知書2份，1份黏貼於應受送達人住居所門首，另1
    份置於送達處所信箱或其他適當位置，以為送達乙情，有原
    審法院送達證書1份在卷可佐（見原審卷第28頁）。依前揭
    規定，送達應於寄存日之翌日即99年3月27日起經10日，即
    同年4月5日發生送達之效力。又抗告期間應自發生送達效力
    之翌日（即98年12月22日）起算5日，而抗告人之住所地位
    於彰化縣內，並應加計在途期間2日，則其抗告期間屆滿日
    期應為99年4月12日，則本件抗告至遲應於99年4月12日前提
    出於原審法院，方屬合法。惟抗告人於99年4月13日始向原
    審院提出抗告狀，有其抗告狀上原審法院所蓋收文章戳日期
    為99年4月13日可憑，抗告人之抗告顯已逾期，即不合法律
    上程式。又寄存送達之生效期間係法定期間，不得任意展延
    ，以維護訴訟程序之明確及安定，是本件抗告已經逾期，不
    合法律上程序，且無從加以補正，依法應予駁回。
四、據上論結，應依道路交通案件處理辦法第26條，刑事訴訟法
    第411條，裁定如主文。
中    華    民    國    99    年    4     月    30    日
            刑事第一庭    審判長法  官  陳  紀  綱
                                法  官  姚  勳  昌
                                法  官  林  欽  章
以上正本證明與原本無異。
不得再抗告。
                                書記官  卓  佳  儀
中    華    民    國    99    年    5     月    3     日

司法院資訊處製作；財團法人民間司法改革基金會備份。
